【裁判字號】    93,易,580
【裁判日期】    951120
【裁判案由】    偽造文書
【裁判全文】
臺灣苗栗地方法院刑事判決               93年度易字第580號
公  訴  人  臺灣苗栗地方法院檢察署檢察官
被      告  甲○○
                    國民身分證.
上列被告因偽造文書案件，經檢察官提起公訴（93年度撤緩偵字
第91號），本院依簡式審判程序，判決如下：
    主  文
甲○○共同連續犯行使業務登載不實文書罪，處有期徒刑拾月。
緩刑貳年。
    犯罪事實及理由
一、犯罪事實：
    本件犯罪事實均與起訴書所載相同，茲引用之（如附件）。
二、證據名稱：
    除增加被告甲○○於本院審理中之自白外，餘均引用起訴書
    證據並所犯法條欄標題─證據部分所載（如附件）。
三、比較新舊法部分：
    被告行為後，刑法業於94年2月2日修正公布，並於95年7月1
    日施行。按行為後法律有變更者，適用行為時之法律，但行
    為後之法律有利於行為人者，適用最有利於行為人之法律，
    現行刑法第2條第1項訂有明文。又以本次刑法修正之比較新
    舊法，應就罪刑有關之共犯、未遂犯、想像競合犯、牽連犯
    、連續犯、結合犯，以及累犯加重、自首減輕暨其他法定加
    減原因（如身分加減）與加減例等一切情形，綜其全部罪刑
    之結果而為比較，最高法院95年5月23日著有95年度第8次刑
    庭會議決議可資參照。再按比較適用最有利於行為人之法律
    ，應就罪刑有關之一切情形比較其全部結果，而為一體之適
    用，不應一部分適用新法，一部分適用舊法，最高法院29年
    上字第964 號判例意旨參照。查被告行為後，刑法第28條、
    第56條、第74條，均已修正，其中：
（一）刑法第28條部分：
      新法雖就第28條共同正犯之規定，將「共同實施」修正為
      「共同實行」，然被告對於前開犯行均已實行犯罪行為，
      不論依修正前之刑法第47條，或修正後之刑法第47條第1
      項之規定，均構成共同正犯，而有「一部行為，全部責任
      」之適用，對被告而言並無有利或不利之情形，自不生新
      舊法比較之問題，應逕依修正後之刑法第28條，論以共同
      正犯。
（二）刑法第56條部分：
      被告行為後，刑法第56條連續犯之規定，業已刪除，則被
      告於新法修正施行前之兩次加重竊盜犯行，因行為後新法
      業已刪除連續犯之規定，此刪除雖非犯罪構成要件之變更
      ，但顯已影響行為人刑罰之法律效果，自屬法律有變更，
      依新法第2 條第1 項規定，比較新、舊法結果，仍應適用
      較有利於被告之行為時法律即舊法論以連續犯。
（三）第74條：
      被告行為後，修正後刑法第74條業於民國95年7 月1 日施
      行，將舊刑法第74條所定緩刑要件，即：「一  未曾受有
      期徒刑以上刑之宣告者。二  曾受有期徒刑以上刑之宣告
      ，執行完畢或赦免後，5 年以內未曾故意犯罪受有期徒刑
      以上刑之宣告者。」（第1 項），另增設：「緩刑宣告，
      得斟酌情形，命犯罪行為人為下列各款事項：一  向被害
      人道歉。二  立悔過書。三  向被害人支付相當數額之財
      產或非財產上之損害賠償。四  向公庫支付一定之金額。
      五  向指定之公益團體、地方自治團體或社區提供40小時
      以上240 小時以下之義務勞務。六  完成戒癮治療、精神
      治療、心理輔導或其他適當之處遇措施。七  保護被害人
      安全之必要命令。八  預防再犯所為之必要命令。」（第
      2 項）。而本件被告未曾因任何故意或過失犯罪受有期徒
      刑以上刑之宣告，有臺灣高等法院被告前案紀錄表1 紙附
      卷可稽，是不論依修正前或修正後之規定，皆得宣告緩刑
      。但修正後刑法第74條第2 項得命被告履行一定負擔，而
      修正前則無類此規定，整體比較觀之，修正後刑法第74條
      所為之緩刑宣告，應較不利於被告，依刑法第2 條第1 項
      前段規定，本件如諭知被告緩刑，應適用修正前之規定。
（四）經綜合比較新舊法果，應均以舊法（即行為時法）對被告
      有利，自應依刑法第2 條第1 項前段規定，整體適用行為
      時之修正前刑法第28條共同正犯、第56條連續犯、第74條
      第1 款緩刑等規定
四、量刑理由：
    爰審酌被告甲○○未有犯罪前科，有臺灣高等法院被告前案
    紀錄表1 紙附卷可稽，顯見被告素行良好，本件犯罪動機、
    目的、方法、犯後於偵、審中均坦承犯行，足見被告犯後態
    度良好，及檢察官具體求刑有期徒刑10月以上、緩刑2 年等
    一切情狀，量處如主文所示之刑，以示懲儆。末查被告未曾
    因任何故意或過失犯罪受有期徒刑以上刑之宣告，有臺灣高
    等法院被告前案紀錄表1 紙在卷可按，又參酌被告捐助新台
    幣100 萬元予財團法人臺灣更生保護會苗栗分會，供作公益
    用途，亦有中國信託商業銀行匯款收據1 紙、臺灣銀行匯款
    收據1 紙及郵局匯款收據10紙附卷可參，被告顯具悔意，經
    此教訓，當知警惕而無再犯之虞，本院綜核各情，所宣告之
    刑，認以暫不執行為適當，爰併予宣告緩刑2 年，以啟自新
    。
五、應適用之法條：
    刑事訴訟法第273 條之1 第1 項、第299 條第1 項前段、第
    310 條之2 、第454 條第2 項，刑法第2 條第1 項前段、第
    216 條、第215 條、第216 條，修正前刑法第28條、第56條
    、第74條第1 款，刑法施行法第1 條之1 。
六、如不服本件判決，自本判決送達之日起10日內，得向本院提
    起上訴。
本案經檢察官黃俊鳴到庭執行職務。
中    華    民    國    95    年    11    月    20    日
                  刑事第二庭  法  官  吳 炳 桂
以上正本證明與原本無異。
檢察官如不服本判決應於送達後10日內向本院提出上訴狀（應附
繕本）。
                              書記官  蘇 文 熙
中    華    民    國    95    年    11    月    22    日
附錄本罪論罪科刑法條全文:
刑法第216 條：
行使第210 條至第215 條之文書者，依偽造、變造文書或登載不
實事項或使登載不實事項之規定處斷。
刑法第215 條：
從事業務之人，明知為不實之事項，而登載於其業務上作成之文
書，足以生損害於公眾或他人者，處3 年以下有期徒刑、拘役或
5 百元以下罰金。


司法院資訊處製作；財團法人民間司法改革基金會備份。
